臺灣高等法院民事裁定
110年度再抗字第13號
聲  請  人  楊焜顯  
            楊麗真  
共同代理人  林瑞富律師
相  對  人  巧洋實業股份有限公司


法定代理人  張敏雄  
上列當事人間聲明異議事件，聲請人對於中華民國110年6月15日
本院110年度抗字第83號確定裁定，聲請再審，本院裁定如下：
    主  文
聲請駁回。
聲請程序費用由聲請人負擔。
    理  由
一、聲請意旨略以：民國110年6月15日本院110年度抗字第83號
    確定裁定（下稱原確定裁定），漏列聲請人楊麗真為當事人
    ，屬當事人不適格之違法。聲請人為利益共同體，原確定裁
    定認聲請人楊焜顯並非聲明參與分配之人，不得對於109年1
    1月11日臺灣新北地方法院（下稱新北地院）109年度司執字
    第6839號裁定（下稱司事官處分）聲明異議，亦無從對於10
    9年12月18日同院109年度執事聲字第100號裁定（下稱一審
    裁定）提起抗告云云，屬當事人錯誤且不適格之違法。然原
    確定裁定卻以楊焜顯為當事人，否定楊麗真為當事人，自屬
    矛盾。新北市新店地政事務所（下稱新店地政事務所）塗銷
    楊麗真之最高限額抵押權登記（下稱系爭抵押權），侵害司
    法權，違背專屬管轄，係毀憲、違憲之重大犯罪。原確定裁
    定未能為該塗銷行為辯護，有不備理由、不適用法規之違法
    。爰依民事訴訟法第507條準用同法第496條第1項第1款規定
    聲請再審，請求廢棄原確定裁定等語。
二、按裁定已經確定，而有民事訴訟法第496條第1項或第497條
    之情形者，得準用本編之規定，聲請再審，此觀同法第507
    條規定甚明。而同法第496條第1項第1款所謂適用法規顯有
    錯誤者，係指確定裁判所適用之法規顯然不合於法律規定，
    或與司法院現尚有效及大法官之解釋顯然違反者而言，含消
    極之不適用法規，顯然影響裁判之情形。
三、經查：
　㈠債權人即相對人巧洋實業股份有限公司於108年12月16日向新
    北地院民事執行處聲請強制執行楊焜顯之財產即新北市○○區
    ○○段0000地號土地所有權應有部分400/2281（下稱系爭土地
    ），楊麗真於109年6月15日向該法院聲明參與分配，業經司
    事官處分以楊麗真未能依強制執行法第34條第1、2項規定補
    正對於楊焜顯有執行名義之證明文件或有抵押權設定登記之
    最新土地謄本，聲明參與分配不合法，於109年11月11日駁
    回楊麗真參與分配之聲明；楊麗真對司事官處分提出異議，
    經新北地院法官以一審裁定駁回異議；聲請人對一審裁定提
    起抗告，經本院認楊麗真抗告無理由、楊焜顯抗告不合法，
    而於110年1月28日以110年度抗字第83號裁定駁回抗告（下
    稱本院第1次裁定）；聲請人對之再為抗告，經最高法院認
    抗告不合法，於110年4月29日以110年度台抗字第457號裁定
    駁回再抗告等情，業經本院調取新北地院109年度司執字第6
    839號、109年度執事聲字第100號、本院110年度抗字第83號
    、最高法院110年度台抗字第457號卷宗核閱無訛。
　㈡抗告法院之裁定，以抗告不合法而駁回者，不得再為抗告；
    但得向原法院提出異議。應提出異議而誤為抗告者，視為已
    提出異議，此觀民事訴訟法第486條第2項、第495條後段規
    定自明。查本院第1次裁定駁回聲請人對一審裁定之抗告，
    係認楊麗真之抗告無理由，楊焜顯非聲明參與分配之人，不
    得對於司事官處分提出異議，亦不得對一審裁定提起抗告，
    而抗告不合法。則依民事訴訟法第486條第2項規定，楊焜顯
    對於本院第1次裁定不得再為抗告，僅得向本院提出異議，
    楊麗真仍得對該裁定再為抗告。嗣聲請人對本院第1次裁定
    再為抗告，楊麗真部分移審最高法院，楊焜顯部分依民事訴
    訟法第495條後段規定，視為向本院提出異議。是原確定裁
    定僅列楊焜顯為異議人，自無違誤。
　㈢本院第1次裁定認楊焜顯抗告不合法，本無須就其抗告意旨指
    摘新店地政事務所塗銷系爭抵押權等有關抗告有無理由之事
    項為審酌裁判。原確定裁定既認本院第1次裁定無不當，即
    肯認楊焜顯之抗告不合法，無須就其抗告意旨有無理由進行
    審理裁判。則原確定裁定自亦不需就新店地政事務所塗銷系
    爭抵押權之當否予以認定。是原確定裁定並無楊焜顯所指不
    備理由之情事。
　㈣綜上所述，原確定裁定並無楊焜顯所指適用法規顯有錯誤之
    情，其依民事訴訟法第507條準用同法第496條第1項第1款規
    定，對原確定裁定聲請再審，為無理由，應予駁回。又原確
    定裁定非以楊麗真為當事人，其對原確定裁定聲請再審，為
    不合法，亦應駁回。
四、據上論結，本件楊焜顯之聲請為無理由，楊麗真之聲請為不
    合法。爰裁定如主文。
中　　華　　民　　國　 110  　年　　9 　  月　　14　  日
                  民事第十八庭 
                        審判長法　官  黃明發
                              法　官  周美雲
                              法　官  賴彥魁
正本係照原本作成。
不得抗告。
中　　華　　民　　國　 110  　年　　9　 　月　　14　　日
                              書記官  高瑞君